臺灣士林地方法院刑事裁定
111年度訴字第33號
公  訴  人  臺灣士林地方檢察署檢察官
被      告  謝正麟



選任辯護人  邱姝瑄律師
            林盛煌律師
上列被告因毒品危害防制條例等案件，經檢察官提起公訴（110
年度偵字第20380號），本院裁定如下：
    主  文
謝正麟之羈押期間自民國壹佰拾壹年捌月貳拾壹日起延長貳月。
具保停止羈押之聲請駁回。
    理  由
一、按羈押被告，審判中不得逾3 月，但有繼續羈押之必要者，
    得於期間未滿前，經法院依刑事訴訟法第101 條或第101 條
    之1 之規定訊問被告後，以裁定延長之；延長羈押期間，審
    判中每次不得逾2 月，刑事訴訟法第108 條第1 項及第5 項
    分別定有明文。被告經法官訊問後，認為犯罪嫌疑重大，而
    有下列情形之一，非予羈押，顯難進行追訴、審判或執行者
    ，得羈押之︰㈠逃亡或有事實足認為有逃亡之虞者。㈡有事實
    足認為有湮滅、偽造、變造證據或勾串共犯或證人之虞者。
    ㈢所犯為死刑、無期徒刑或最輕本刑為5 年以上有期徒刑之
    罪，有相當理由認為有逃亡、湮滅、偽造、變造證據或勾串
    共犯或證人之虞者，刑事訴訟法第101 條第1 項亦有明文。
  ⑴按羈押作為刑事保全程序時，旨在確保刑事訴訟程序順利進
    行，使國家刑罰權得以實現。惟羈押係拘束刑事被告身體自
    由，並將之收押於一定處所，乃干預身體自由最大之強制處
    分，使刑事被告與家庭、社會及職業生活隔離，非特予其心
    理上造成嚴重打擊，對其名譽、信用等人格權之影響甚為重
    大，自僅能以之為保全程序之最後手段，允宜慎重從事（司
    法院釋字第392 號、第653 號、第654 號解釋參照）。是法
    律規定羈押刑事被告之要件，須基於維持刑事司法權之有效
    行使之重大公益要求，並符合比例原則，方得為之，此亦有
    司法院釋字第665 號解釋理由書意旨足資參照。
  ⑵關於羈押之事由及其必要性，亦即偵查中確保檢察官之追訴
    程序，審判中確保法院審判程序，判決確定後發監執行的有
    效確保等，仍應就具體個案，依通常生活經驗法則、論理法
    則衡酌是否有非予羈押顯難保全證據或難以遂行訴訟或執行
    程序之情形為斷。又對於被告羈押與否之審查，其目的既僅
    在判斷有無實施羈押強制處分之必要，即非確認被告是否成
    立犯罪之實體審判程序，關於羈押與否之要件，即無須經嚴
    格證明，而以自由證明為已足，亦即使法院大致相信有羈押
    之事由，且對於被告人身自由之侵害已有其必要（符合比例
    原則）為足，至於被告是否確屬成立犯罪，乃本案實體上應
    依嚴格證明判斷之程序，兩不相同。
  ⑶另按大法官釋字第665 號解釋強調，羈押強制處分在比例原
    則下，屬最後手段性的侵害基本權行為，而謂：惟查依刑事
    訴訟法第101 條第1 項第3 款及第101 條之2 之規定，法官
    決定羈押被告之要件有四：犯罪嫌疑重大，有法定之羈押事
    由，有羈押之必要（即非予羈押，顯難進行追訴、審判或執
    行），無同法第114 條不得羈押被告之情形。是被告縱符合
    同法第101 條第1 項第3 款之羈押事由，法官仍須就犯罪嫌
    疑是否重大、有無羈押必要、有無不得羈押之情形予以審酌
    ，非謂一符合該款規定之羈押事由，即得予以羈押。刑事訴
    訟法第101 條第1 項第3 款規定之羈押，係因被告所犯為死
    刑、無期徒刑或最輕本刑為5 年以上有期徒刑之罪者，其可
    預期判決之刑度既重，該被告為規避刑罰之執行而妨礙追訴
    、審判程序進行之可能性增加，國家刑罰權有難以實現之危
    險，該規定旨在確保訴訟程序順利進行，使國家刑罰權得以
    實現，以維持重大之社會秩序及增進重大之公共利益，其目
    的洵屬正當。又基於憲法保障人民身體自由之意旨，被告犯
    上述條款之罪嫌疑重大者，仍應有【相當理由】認為其有逃
    亡、湮滅、偽造、變造證據或勾串共犯或證人等之虞，法院
    斟酌命該被告具保、責付或限制住居等侵害較小之手段，均
    不足以確保追訴、審判或執行程序之順利進行，始符合該條
    款規定，非予羈押，顯難進行追訴、審判或執行之要件，此
    際羈押乃為維持刑事司法權有效行使之最後必要手段，於此
    範圍內，尚未逾越憲法第23條規定之比例原則，符合本院釋
    字第392 號、第653 號、第654 號解釋意旨，與憲法第8 條
    保障人民身體自由及第16條保障人民訴訟權之意旨，尚無違
    背等語。因而刑事訴訟法第101 條第1 項第3 款於106 年4
    月21日經修正公布施行為：「被告經法官訊問後，認為犯罪
    嫌疑重大，而有所犯為死刑、無期徒刑或最輕本刑為五年以
    上有期徒刑之罪，有相當理由認為有逃亡、湮滅、偽造、變
    造證據或勾串共犯或證人之虞者，非予羈押，顯難進行追訴
    、審判或執行者，得羈押之」。
  ⑷再上揭所稱「相當理由」，與同條項第1 款、第2 款法文內
    之「有事實足認有…之虞」（學理上解釋為「充分理由」）
    尚屬有間，其條件當較寬鬆。良以重罪常伴有逃亡、滅證之
    高度可能，係趨吉避凶、脫免刑責、不甘受罰之基本人性，
    倘一般正常之人，依其合理判斷，可認為該犯重罪嫌疑重大
    之人具有逃亡或滅證之相當或然率存在，即已該當「相當理
    由」之認定標準，不以達到充分可信或確定程度為必要。以
    量化為喻，若依客觀、正常之社會通念，認為其人已有超過
    百分之50之逃亡、滅證可能性者，當可認具有相當理由認為
    其有逃亡、滅證之虞。此與前2 款至少須有百分之80以上，
    始足認有該情之虞者，自有程度之差別。再其認定，固不得
    憑空臆測，但不以絕對客觀之具體事實為限，若有某些跡象
    或情況作為基礎，即無不可。至相關之事實或跡象、情況，
    鑑於此非屬實體審判之核心事項，自以自由證明為已足，並
    不排斥傳聞證據，斯不待言（最高法院98年度台抗字第759
    號裁定可資參照）。
二、被告謝正麟經檢察官以涉犯毒品危害防制條例第4條第2項販
    賣第二級毒品罪嫌、同條例第8條第2項轉讓第二級毒品罪嫌
    、刑法第277條第1項傷害罪嫌等提起公訴，於111年1月21日
    移審於本院，經本院於同日訊問後，認為被告涉犯毒品危害
    防制條例第4條第2項販賣第二級毒品罪嫌重大，所犯為最輕
    本刑10年以上之重罪，有事實足認並有相當理由認為有逃亡
    、湮滅證據、勾串共犯及證人之虞，有羈押必要，依刑事訴
    訟法第101條第1項第2、3款規定，裁定自111年1月21日起予
    以羈押，並禁止接見通信。並先後自同年4月21日、6月21日
    起延長羈押2月，併禁止接見、通信。迄於同年6月29日審理
    程序時，經本院合議庭當庭裁定諭知解除禁止接見通信。
　　嗣於111年8月3日判決，就被告謝正麟所犯販賣、轉讓第二
    級毒品罪部分，分別判處有期徒刑玖年、陸月在案。
三、茲因被告謝正麟之羈押期間即將屆滿，經本院於111年8月8
    日訊問被告謝正麟，並聽取檢察官及辯護人之意見後，認為
    被告謝正麟經本院就其所犯販賣、轉讓第二級毒品罪部分，
    分別判處有期徒刑玖年、陸月在案，刑度亦非輕，且尚未確
    定，故有相當理由足認被告有逃亡之虞，並考量被告於本案
    所為之販賣毒品次數高達7次，嚴重危害社會秩序及公共利
    益，本院權衡國家刑事司法權之有效行使、社會秩序及公共
    利益、被告人身自由之私益及防禦權受限制之程度等情狀，
    認被告涉有刑事訴訟法第101 條第1 項第3款之原羈押原因
    仍然存在，且若以具保、責付或限制住居等侵害較小之手段
    ，均不足以確保日後之訴訟或執行程序之順利進行，而有繼
    續羈押之必要，此外復查無刑事訴訟法第114 條各款如經聲
    請具保停止羈押不得駁回之事由，是被告應自111年8 月21
    日起延長羈押2月。
四、被告謝正麟及其辯護人雖另以本案已宣示判決，被告於審理
    中均已坦承犯行，販賣毒品對象及數量均屬輕微，已無羈押
    必要云云請求具保停押云云，惟被告謝正麟經本院就其所犯
    販賣、轉讓第二級毒品罪部分，分別判處有期徒刑玖年、陸
    月在案，刑度亦非輕，且尚未確定，良以重罪常伴有逃亡、
    滅證之高度可能，係趨吉避凶、脫免刑責、不甘受罰之基本
    人性，並衡酌國家刑事司法權之有效行使、社會秩序及公共
    利益等公益考量，與被告謝正麟人身自由私益及防禦權受限
    制程度，就目的與手段依比例原則為權衡，認若命被告謝正
    麟以具保、責付或限制住居等方式替代羈押，尚不足以確保
    本案後續程序之進行。此外復查無刑事訴訟法第114條各款
    所列不得駁回具保聲請停止羈押之情形。準此，被告謝正麟
    及辯護人前開所辯洵屬無據，委無可採，併予駁回。
據上論結，應依刑事訴訟法第108條第1項、第2項、第5項、第22
0條，裁定如主文。　　
中　　華　　民　　國　　111 　年　　8 　　月　　9 　　日
                  刑事第七庭審判長法  官  蔡明宏
　　　　　　　　　                法  官  陳孟皇
　　　　　　　　　                法  官  李昭然
以上正本證明與原本無異。
如不服本裁定應於送達後5日內向本院提出抗告狀。
因疫情而遲誤不變期間，得向法院聲請回復原狀。
                                 書記官   江定宜
中　　華　　民　　國　　111 　年　　8 　　月　　9 　　日